【裁判字號】    99,交聲,1991
【裁判日期】    991029
【裁判案由】    交管條例聲異
【裁判全文】
臺灣板橋地方法院交通事件裁定        99年度交聲字第1991號
原處分機關  交通部公路總局臺北區監理所蘆洲監理站
異  議  人
即受處分人  甲○○
上列異議人即受處分人因違反道路交通管理處罰條例案件，對於
交通部公路總局臺北區監理所蘆洲監理站於民國99年6 月23日所
為之處分（原處分案號：北監蘆字第裁46-C00000000號），聲明
異議，本院裁定如下：
    主  文
原處分撤銷。
甲○○不罰。
    理  由
一、原處分意旨略以：異議人即受處分人（下稱異議人）甲○○
    騎乘車牌號碼996-DDP 號重型機車，於民國99年4 月21日21
    時30分許，在臺北縣三重市○○路○ 段與三和路口處，因有
    「駕駛人駕駛汽車，在道路上蛇行」之違規情事，經臺北縣
    政府警察局三重分局三重派出所警員攔停製單舉發。嗣異議
    人向原處分機關提出申訴，經原處分機關函請原舉發單位調
    查結果，仍認異議人騎乘上開重型機車確有前揭違規事實，
    遂於99年6 月23日以北監蘆字第裁46-C00000000號裁決書，
    依道路交通管理處罰條例第43條第1 項第1 款前段及第63條
    第1 項第3 款之規定，裁處罰鍰新臺幣（下同）12,000元，
    記違規點數3 點，並施以道路交通安全講習等語。
二、異議意旨略以：伊當時一開始沒看到警員，過了幾秒後聽到
    警員之鳴笛聲後正準備停車，但因其位處道路中央，旁邊有
    計程車，伊就閃過計程車而往路邊停靠。警員總共舉發3 張
    罰單，第1 張是未帶駕照，第2 張是蛇行，第3 張是闖紅燈
    。伊有向警員表示伊沒有蛇行，但未獲警員採信。伊已經繳
    納完闖紅燈及未帶駕照部分之罰鍰而不爭執，但伊認為自己
    並無蛇行，可以調閱監視錄影，且當時該處人車擁擠，也不
    可能蛇行，故對原處分不服，爰聲明異議，請求撤銷原處分
    等語。
三、按法院受理交通事件，準用刑事訴訟法之規定，道路交通管
    理處罰條例第89條前段定有明文。又犯罪事實應依證據認定
    之，無證據不得認定其犯罪事實，刑事訴訟法第154 條第2
    項定有明文；而犯罪事實之認定，應憑證據，如未能發現相
    關證據，或證據不足以證明，自不能以推測或擬制之方法，
    以為裁判基礎；另認定不利於被告之事實，須依積極證據，
    苟積極證據不足為不利於被告事實之認定時，即應為有利於
    被告之認定，更不必有何有利之證據（最高法院30年上字第
    816 號、40年台上字第816 號判例意旨參照）。易言之，法
    院於審理行為人違反道路交通管理處罰條例案件，當踐行完
    畢調查證據之程序後，為事實之認定時如就原處分機關所認
    定之行為人違規之事實仍有合理之訴訟上懷疑，而無法確信
    行為人確有該當於道路交通管理處罰條例各該處罰條文之構
    成要件事實時，此際即應依訴訟上之待證事實「倘有懷疑，
    則從被告之利益作解釋」之證據法則，作對受處分人有利之
    認定。
四、本件異議人對其有於上開時間、地點，騎乘上開重型機車另
    因「駕駛汽車未隨身攜帶駕駛執照」、「駕車行經有燈光號
    誌管制之交岔路口闖紅燈」之交通違規而受舉發之部分並不
    爭執，惟堅決否認有何「在道路上蛇行」之違規行為。經查
    ：
  (一)按汽車駕駛人，駕駛汽車在道路上蛇行，或以其他危險方式
    駕車者，處新臺幣6,000 元以上24,000元以下罰鍰，並當場
    禁止其駕駛，道路交通管理處罰條例第43條第1 項第1 款規
    定定有明文。查所謂「蛇行」，係指：「如蛇爬行般迂迴繞
    行。現亦用以指汽、機車在道路上作Ｓ狀急行」，此可參照
    教育部國語推行委員會編纂重編國語辭典修訂本之字詞查詢
    字義可知（見本院卷27頁）；再觀諸上開法條立法例係將「
    蛇行」與「其他危險方式駕車」並列，故「蛇行」係「危險
    駕車方式」之例示。是以，「蛇行」當指「汽車沿途任意連
    續以Ｓ狀超車、驟然變換車道穿梭行駛」之危險駕車方式（
    臺灣高等法院97年度交抗字第1079號裁定意旨參照）。
  (二)就本件交通違規案件舉發之經過，固依證人即臺北縣政府警
    察局三重分局三重派出所警員施富國於本院調查時具結證稱
    ：「我當時在三重市○○路與自強路口停等紅燈，我人在三
    和路上，異議人在我的對向車道，當時他闖過來的時候，異
    議人在號誌燈未轉換燈號為綠燈時，就向我的方向闖紅燈，
    我確定異議人闖紅燈的時候，我就把我的車子在他的前面準
    備要舉發攔停，但我把異議人攔停時異議人就繞過我用蛇行
    的方式繼續直行，當時9 點多的時候三和夜市人很多，所以
    他就繞過車陣用蛇行的方式逃避攔查，大約追了30、40公尺
    ，因為前方有車輛，我才把異議人逼下來，就告知他闖紅燈
    ，因為他當時沒有攜帶任何證件，我就告知他未帶駕照，因
    為蛇行規避取締，所以再舉發他蛇行的違規事實。我第一次
    攔截點是路口，到最終攔停下異議人的距離大約30、40公尺
    。當天因為我們執行巡邏勤務，因為遇到紅燈，所以就在該
    路口停等紅燈，我跟另外一名同事各騎壹台機車巡邏。我要
    補充：我們在第一時間有開警報器鳴笛，所以異議人知道我
    們要追他們，所以才會繞過我們蛇行。當時天氣沒有下雨，
    視線良好，異議人跟我是同路上對向車道的第一輛車子。當
    天總共開了3 張罰單，另外2 張罰單異議人沒有申訴，只有
    就蛇行部分有表示不服。除了當場目睹之外，沒有其他科學
    儀器拍攝或是其他証據資料，因為當時太突然。該路口是否
    有監視器我不知道，因為該處是長泰派出所的轄區，所以我
    不清楚是否有監視器。現在一般不管是民間或派出所架設的
    監視錄影器因為容量的關係，通常只能保存一個月，但是異
    議人既然有此質疑，我會詢問後在99年7 月26日回覆法院。
    異議人說距離太短無法蛇行，但是當時車潮擁擠，異議人根
    本無法直行，且並不會因為30、40公尺就無法蛇行，所以我
    確定他是蛇行違規沒有錯。庭呈之現場圖，曲線部分是異議
    人行車動向，他就是這樣子繞過去，在攔截點被我們逼下車
    。」等語（見本院卷第20至22頁），並庭呈現場道路交通設
    施示意圖1 紙及舉發現場照片4 幀附卷可稽（見本院卷第24
    、25頁）。惟就證人所庭呈上開標繪有「自警員目擊異議人
    違規後至攔截停止之行車動向路線」之道路交通設施示意圖
    觀之，異議人所行駛之動向僅呈一「拋物線」狀之曲線行進
    ，則是否得因此認異議人有「沿途任意連續以Ｓ狀超車、驟
    然變換車道穿梭行駛」之危險駕車方式，而遽論其有「在道
    路上蛇行」之違規，尚非無疑；再者，依案發地點係屬夜市
    ，人潮、車潮均屬擁擠，車輛難以直行等情，亦據證人證述
    明確如前所述，則異議人於30至40公尺內為閃避行人、車輛
    而以弧線之方式駕駛，實難認其有何造成公共危險之客觀行
    為及主觀犯意。又本院於99年7 月28日依職權向證人即舉發
    警員電詢本件違規轄區之臺北縣政府警察局三重分局長泰派
    出所查詢是否保有當時之監視錄影畫面，經證人向該所該所
    詢問，答覆略以「因保存容量關係，已無當時之監視錄影畫
    面」，此有本院99年7 月28日板院輔刑光99交聲字第1991號
    電話紀錄1 紙附卷可按。從而，本件查無其他積極證據足以
    證明異議人確有「在道路上蛇行」之駕駛行為，則異議人是
    否有原處分機關所認定之違規情形，仍有合理懷疑之處。
五、綜上所述，依現存證據既不足以使本院形成異議人有前揭違
    規事實之確信，則異議人違規事實要屬無法證明，自應為有
    利於異議人之認定。從而，本件異議為有理由，應由本院將
    原處分撤銷，改諭知異議人不罰，以昭審慎。
據上論斷，應依道路交通管理處罰條例第87條第2 項，道路交通
案件處理辦法第20條，裁定如主文。
中    華    民    國    99    年    10    月    29    日
                    交通法庭  法  官  陳海寧
以上正本證明與原本無異。
如不服本裁定應於送達後5 日內向本院提出抗告狀。
                              書記官  馮得弟
中    華    民    國    99    年    11    月    3     日

司法院資訊處製作；財團法人民間司法改革基金會備份。
